臺灣高雄地方法院刑事判決　　　　　　　　　　　　九十一年度訴字第二四三一號
　　公　訴　人　臺灣高雄地方法院檢察署檢察官
　　被　　　告　乙○○
右列被告因偽造文書案件，經檢察官提起公訴（九十年度偵字第一八二三○），本院
判決如左：
    主  文
乙○○行使偽造私文書，足以生損害於公眾及他人，處有期徒刑伍月，如易科罰金，
以參佰元折算壹日。緩刑貳年。
事實欄所載戶口名簿申請書、委任書及戶長變更申請書上偽造之「甲○○」印文及戶
長變更同意書、委託書上偽造之「甲○○」印文、署押各壹枚均沒收。
    事  實
一、乙○○為服役於陸軍步兵一○八旅，擔任通信參謀官之現役軍人，其與前妻甲○
    ○（二人已於民國九十年十一月七日辦妥離婚登記）原均設籍於高雄市○○區○
    ○里○○鄰○○○路十九巷一弄一號，甲○○除係該戶戶長外，尚任高雄市三民
    區寶珠里二十鄰鄰長，每月可因鄰長之職領取新台幣（下同）二千二百四十元之
    車馬補助費，嗣因乙○○另行購買高雄市○○區○○街一七六號九樓房屋，欲將
    全戶遷往該處，明知戶口名簿未遺失及甲○○未同意變更戶長、遷移戶籍等不實
    事項，竟基於偽刻印章、偽造印文、署押、偽造文書及行使之單一犯意，並使公
    務員登載不實之犯意，先於九十年三月十九日十時許，至高雄市○○路某「刻印
    店」，委請不知情之刻印店人員偽刻「甲○○」印章一枚，隨即持其身分證、印
    章及上開偽刻之「甲○○」印章至高雄市三民區戶政事務所，佯稱戶口名簿遺失
    ，欲申請補發，乃當場偽造甲○○印文，而以甲○○名義偽造戶口名簿申請書及
    委任書，持向三民區戶政事務所申領補發新戶口名簿，復接續偽造甲○○之印文
    及署押，以甲○○名義偽造戶長變更同意書（此部分僅偽造印文）、委託書、戶
    長變更登記申請書，持以向三民區戶政事務所辦理戶長變更登記為乙○○及將全
    戶戶籍遷移至新址高雄市○○區○○街一七六號九樓，使甲○○鄰長及戶長資格
    喪失及使三民區戶政事務所負責該項登記業務之公務員張雅權登載於職務上所掌
    之公文書，足生損害於甲○○及戶政機關對於戶籍管理之正確性。嗣於九十年四
    、五月間，甲○○至三民區戶政事務所申領戶籍謄本時，發現其戶籍已遭他人遷
    移變更，乃向三民區戶政事務所反應，而循線查悉上情。
二、案經甲○○訴由台灣高雄地方法院檢察署檢察官於九十年八月七日以無審判權為
    由移送軍法機關偵辦，嗣國防部南部地方軍事法院檢察署於同年十月二日以審判
    機關變動為由，復將本案移送台灣高雄地方法院檢察署檢察官偵查起訴。
    理  由
甲、程序部分：
一、按現役軍人之犯罪，除犯軍法應受軍事裁判者外，仍應依本法規定追訴、處罰，
    刑事訴訟法第二條第二項定有明文。又軍事審判法第一條亦規定：「現役軍人犯
    陸海空軍刑法或其特別法之罪，依本法之規定追訴審判之，其在戰時犯陸海空軍
    刑法或其特別法以外之罪者，亦同。」是現役軍人如在平時犯陸海軍刑法或其特
    別法以外之罪，原則上應依刑事訴訟法追訴、處罰；惟國家安全法第八條第二項
    復規定：「現役軍人犯罪，由軍法機關追訴審判，但所犯為陸海空軍刑法及其特
    別法以外之罪，而屬刑法第六十一條所列各罪者，不在此限。」故現行軍人如在
    平時犯陸海軍刑法或其特別法以外之罪，且屬刑法第六十一條所列各罪者，始歸
    屬普通法院審判。但前揭國家安全法第八條第二項之規定，業於九十年十月二日
    停止適用（詳軍事審判法第二百三十七條），故現役軍人審判權之歸屬，則回歸
    於上開刑事訴訟法及軍事審判法之原則規定，而於九十年十月二日施行之修正陸
    海空軍刑法雖有增訂軍人犯偽造、行使公文書、公印文等罪之條文（詳該法第七
    十六條第一項第四款），惟就偽造、行使私文書或使公務員登載不實等罪，仍非
    屬陸海空軍刑法或其特別法所規定之罪，而本件檢察官起訴之事實，亦不涉及陸
    海空軍刑法或其特別法所規定之罪，雖被告乙○○犯罪時間係在九十年三月十九
    日乃為國家安全法第八條第二項尚未停止適用期間，惟檢察官起訴則在九十一年
    八月二十八日即國家安全法第八條第二項停止適用之後，依程序從新之原則，本
    院就檢察官起訴之被告及犯罪事實，自有審判權，先予敘明。
二、次按案件曾為不起訴處分，而違背第二百六十條之規定再行起訴者，應諭知不受
    理判決，刑事訴訟法第三百零三條第四款固有明文。惟該款所稱之「不起訴處分
    」乃指具有實體確定力之不起訴處分，而本件被告前雖經檢察官以無審判權為由
    不起訴處分，惟該不起訴處分乃為欠缺訴訟條件所致，係未經審認實體法上責任
    之不起訴處分，有台灣高雄地方檢察署檢察官九十年度偵字第一四四二九號不起
    訴處分書附卷可稽，從而本件起訴，自與刑事訴訟法第三百零三條第四款之規定
    無違，亦先敘明。
乙、實體部分：
一、訊據被告乙○○對右開事實於本院審理中坦承不諱，核與告訴人甲○○於偵、審
    中指訴情節相符，並經證人張雅權、楊進祿即三民區戶政事務所負責本件戶籍登
    記及審核之承辦人員於偵查中供證屬實，且有戶口名簿申請書、委任書及戶長變
    更申請書、戶長變更同意書、委託書各一紙可資佐憑，事證明確，被告犯行堪以
    認定。
二、核被告所為係犯刑法第二百十六條、第二百十條行使偽造私文書罪及第二百十四
    條使公務員登載不實罪。被告利用不知情之刻印店人員偽刻「甲○○」印章（此
    部分係間接正犯），為偽造私文書之階段行為；偽造印文及偽簽署押（包括戶口
    名簿申請書、委任書及戶長變更申請書之私文書－此部分僅偽造「甲○○」印文
    ，另戶長變更同意書及委託書－此部分偽造「甲○○」印文及署押），乃為偽造
    私文書之部分行為，均不另行論罪。公訴人就前開偽造署押部分事實，漏未敘及
    ，惟該偽造署押之事實，為偽造私文書之部分事實，為起訴效力所及，本院自應
    併予審究。又被告於同日雖先後偽造戶口名簿申請書、委任書及戶長變更申請書
    、戶長變更同意書、委託書各一紙，惟其仍屬單一犯意接續多次行為，侵害一個
    法益，應為接續犯，屬單純一罪即偽造私文書罪。而偽造私文書罪復為單一犯意
    接續行使偽造私文書之高度行為所吸收，亦不另行論罪，應依行使偽造私文書罪
    論處。又被告所犯行使偽造私文書罪與使公務員登載不實罪間，有方法結果之關
    係，應從一重論處行使偽造私文書罪。爰審酌被告並無前科紀錄，素行尚佳，有
    台灣高等法院被告全國前案紀錄表在卷足參，犯罪後亦能坦承犯行，態度良好等
    一切情狀，量處如主文所示之刑，並諭知易科罰金之折算標準。且被告前未曾受
    有期徒刑以上刑之宣告，有前開卷附台灣高等法院被告全國前案紀錄表可按，因
    一時短於思慮，致觸犯本案犯行，而甲○○亦已當庭陳明願原諒被告（詳本院九
    十一年九月十六日審判筆錄），另被告為現役軍人，有正當職業，經此刑之教訓
    ，當知所警愓，而無再犯之虞，本院認為前開對其宣告之刑，以暫不執行為適當
    ，爰宣告緩刑二年，以啟自新。再被告於戶口名簿申請書、委任書及戶長變更申
    請書上偽造「甲○○」之印文及在戶長變更同意書、委託書上偽造「甲○○」之
    印文及署押，應依刑法第二百十九條宣告沒收；而被告偽刻「甲○○」之印章一
    枚，業經其陳明用畢後即行丟棄，不復尋得等語（本院九十一年九月十六日審判
    筆錄），顯已滅失，爰不另為沒收之諭知，併此敘明。
三、據上論斷，應依刑事訴訟法第二百九十九條第一項前段，刑法第二百十六條、二
    百十條、第二百十四條、五十五條後段、第四十一條第一項、第七十四條第一款
    、第二百十九條，罰金罰鍰提高標準條例第一條前段、第二條判決如主文。
中      華      民      國      九十一      年      九    月    三十    日
                                      臺灣高雄地方法院刑事第三庭
                                          法  官    吳為平
右正本證明與原本無異。
如不服本判決，應於判決送達後十日內，向本院提出上訴狀。
                                          書記官    曾秀鳳
中      華      民      國      九十一      年      十    月      二    日
